臺灣板橋地方法院民事判決　　　　　　　94年度再易字第11號
再審原告　　乙○○
再審被告　　青年日報社
法定代理人　甲○○
上列當事人間請求再審之訴事件，再審原告對於中華民國94年3
月23日本院93年度簡上字第263 號確定判決提起再審之訴，本院
判決如下：
    主      文
再審之訴駁回。
再審訴訟費用由再審原告負擔。
    事實及理由
一、再審之訴應於30日之不變期間內提起，前項期間自判決確定
    時起算，判決於送達前確定者，自送達時算，民事訴訟法第
    500 條第1 項、第2 項前段分別有明文。查本院93年度簡上
    字第263 號確定判決（下稱原確定判決）係於民國（下同）
    94年3 月23日確定，94年3 月30日送達再審原告，業據本院
    依職權調取前開案卷核閱無訛，故再審原告於94年4 月29日
    對原確定判決提起本件再審之訴，核與上開規定相符，先予
    敘明。
二、再審原告主張略以：
    (一)再審原告前於93年6 月24日言詞辯論時所稱：「我有經手
      ，但我不是收帳人員」等語，即已表明再審被告是否確有
      帳款無法收回之情形，非再審原告所得以掌控、知悉，據
      此，依民事訴訟法第497 條規定提起再審，漏未審酌之重
      要證物析述如下：
      1.再審原告於原審雖自認經手系爭廣告業務，惟已表明非
        帳務人員，自不得僅以再審原告自認有經手，即謂「不
        爭執而視同自認再審被告所舉證物及主張之總數」，且
        再審原告於上訴書狀第5 頁即一再說明再審被告之主張
        及所提證物與事實不，怎能認定再審原告已自認收帳多
        寡或無法收回帳款多寡。
      2.再審被告指稱再審原告從未否認有經手廣告業務，及再
        審被告主張帳款無法回收之金額多寡乙節，縱屬實情，
        亦再審原告單純之沈默，尚難認再審原告係以言語文字
        外之方，間接使人推知其為承認之意思意。此外，再審
        原告主張非收帳員即已表示再審被告所主張之帳款無法
        收回之立證並未提出，因此並無請求權向再審原告請求
        損害賠償。
      3.再審原告主張非收帳員，即已明確說明再審被告主張無
        法收回帳款一事純屬片面之詞，不可採，縱表達方式有
        瑕疵，亦不能認再審原告於言詞辯論時消極沈默不表示
        意見，且民事訴訟法第280 條第1 項規定乃係法律擬制
        自認，與同法第279 條第項所定自認，兩者法律效果並
        不相同，前者本無自認行為，不生撤銷自認之問題，應
        許當事人為追復爭執之陳述。
    (二)估不論原審未認識再審原告於言詞辯論所主張之帳款無法
      回收之爭議，究否自認或消極的沈默不表示意見，而就再
      審被告所提證物，亦多有瑕疵。再審原告於二審時一再強
      調再審被告應出示其請求因「帳款無法回收」而有損害賠
      償之重要立證證物即「青年日報社廣告費收據明細表」所
      列編號退票新台幣（下同）295,000 元之支票，及編號
      再審原告報告書正本、編號再審原告驗認債務切結書
      正本、編號再審原告簽案之證物，並於上訴書說明卷內
      所附證物僅有「總領出版社」訂單影本１紙及「聖如意出
      版社」訂單影本3 紙，4 紙證物金額合計僅115,000 元，
      與所訴請165,000 元明顯不符。綜上，就上述重要證物如
      經斟酌，再審被告絕對可受較有利之裁判，此為提起本件
      再審之事由。
    (三)依上所述，僅依民事訴訟法第496 條第1 項第13款及第49
      7 條之規定，對原確定判決提起再審之訴，求為判決：原
      判決關於命再審原告給付再審被告103,938 元及該部分訴
      訟費用均廢棄，駁回再審被告之訴。
三、按當事人發現未經斟酌之證物或得使用該證物，且該證物如
    經斟酌可受較有利益之裁判者，固為民事訴訟法第496 條第
    1 項第13款所定之再審事由，惟該款所謂證物，專指「物證
    」而言，且係指前訴訟程序言詞辯論終結前已存在之證物，
    因當事人不知有此致未經斟酌，現始知之，或雖知有此而不
    能使用，現始得使用者而言。又依第466 條不得上訴於第三
    審法院之事件，除前條規定外，其經第二審確定之判決，如
    就足以影響於判決之重要證物，漏未斟酌者，亦得提起再審
    之訴，民事訴訟法第497 條前段定有明文。上開項規定，於
    簡易訴訟程序不得上訴於第三審法院經第二審確定之判決，
    當然有其適用，此觀同法第436 條之7 明定「對於簡易訴訟
    程序之第二審確定終局裁判，如就足以影響於裁判之重要證
    據，漏未斟酌者，亦得提起再審之訴或聲請再審」即明。而
    所謂就足影響於判決之重要證物漏未斟酌，係指足以影響判
    決基礎之重要證物，雖當事人已在前訴訟程序提出，然未經
    確定判決加以斟酌者而言，或則忽視當事人聲明之證據而不
    予調查，或則就依聲請或依職權調查之證據未為判斷，均不
    失為漏未斟酌，且以該證物足以動搖原確定判決基礎者為限
    。若於判決理由項下說明無調查之必要，或縱經調查亦不足
    影響判決基礎之意見，即與漏未斟酌有間，不得據為該條所
    定之再審理由。
四、經查，本件再審原告主張其於93年6 月24日言詞辯論時所稱
    ：「我有經手，但我不是收帳人員」，即已表明再審被告是
    否確有帳款無法收回之情形，非再審原告所得以掌控、知悉
    乙節，核屬再審原告於原審之抗辯，並非「證物」，自無所
    謂「發現未經斟酌之證物」或「重要證物漏未斟酌」可言，
    故再審原告指摘原確定判決漏未斟酌其上開所辯而有民事訴
    訟法第496 條第1 項第13款及同法第497 條所定之再審事由
    ，顯無理由。此外，原確定判決已於理由欄內詳述因再審被
    告就其主張已提出青年日報社廣告費收據明細表、總領出版
    社及聖如意公司刊登廣告通知單為證，再審原告於第一審審
    理時並未對再審被告所提出之前述二委刊客戶積欠廣告費用
    於扣除佣金後之數額予以爭執，依民事訴訟法第280 條第1
    項規定，視同再審原告就再審被告主張之金額部分已為自認
    ，以及再審原告未能舉證證明其在第一審之自認與事實不符
    ，不得撤銷其自認，為原確定判決認定再審被告主張為可採
    之依據，並敘明再審原告其餘之主張及攻擊防禦方法與證據
    ，經審酌後，因與判決結果無影響而無調查及論述必要，足
    認原確定判決已就再審原告所為再審被告應出示請求因「帳
    款無法回收」而有損害賠償之重要立證證物即「青年日報社
    廣告費收據明細表」所列編號退票295,000 元之支票，及
    編號再審原告報告書正本、編號再審原告驗認債務切結
    書正本、編號再審原告簽案等證物之聲請，暨再審被告所
    提證物金額與請求金額不符之抗辯，業已詳為審酌及論斷，
    並無忽視而不予調查或漏未斟酌之情，依首揭說明，自亦不
    得據為民事訴訟法第496 條第1 項第13款及同法第497 條所
    定之再審事由。
五、綜上所述，再審原告以原確定判決有民事訴訟法第496 條第
    1 項第13款、第497 條所定之再審事由，提起再審之訴，顯
    無再審理由，爰不經言詞辯論，逕以判決駁回之。
六、據上論結，本件再審之訴顯無理由，依民事訴訟法第502 條
    第2 項、第78條，判決如主文。
中　　華　　民　　國　　94　　年　　9 　　月　　30　　日
                  民事第二庭    審判長法　官　林玫君
                                      法　官　鍾啟煌
                                      法　官　程怡怡
本判決不得上訴
中    華    民    國    94    年    9     月    30    日
                                      書記官  楊姝晴
